【裁判字號】    99,交聲,458
【裁判日期】    990504
【裁判案由】    違反道路交通管理處罰條例聲明異議
【裁判全文】
臺灣臺北地方法院交通事件裁定         99年度交聲字第458號
原處分機關  交通部公路總局臺北區監理所
異議人即
受處分人    順祥交通企業有限公司
代  表  人  張瑛叔
上列受處分人因違反道路交通管理處罰條例案件，對於交通部公
路總局臺北區監理所99年2月24日所為之處分(原處分案號：北監
營裁字第40-Z00000000號)，聲明異議，本院裁定如下：
    主  文
原處分撤銷。
順祥交通企業有限公司汽車所有人，汽車裝載貨物超過核定之總
重量，處罰鍰新臺幣壹萬陸仟元，並記汽車違規紀錄壹次。
    理  由
一、按「聯結車輛之裝載，應依左列規定：一、半聯結車裝載之
    總聯結重量，不得超過曳引車及半拖車核定之總聯結重量。
    二、全聯結車裝載之總聯結重量，不得超過兼供曳引大貨車
    核定之總聯結重量。三、全拖車裝載之總重量不得超過核定
    之總重量及兼供曳引大貨車裝載之總重量。四、兼供曳引大
    貨車裝載之總重量不得超過核定之總重量。五、裝載之貨物
    及貨櫃不得伸出車尾以外，裝載貨櫃時，並應與拖車固定聯
    結。六、不符合規定之傾卸框式半拖車不得裝載砂石、土方
    。」，道路交通安全規則第81條定有明文。再「汽車裝載貨
    物超過核定之總重量、總聯結重量者，處汽車所有人罰鍰，
    並記汽車違規紀錄一次...」、「有前二項規定之情形者，
    應責令改正或當場禁止通行，並處新臺幣一萬元罰鍰，超載
    十公噸以下者，以總超載部分，每一公噸加罰新臺幣一千元
    ；超載逾十公噸至二十公噸以下者，以總超載部分，每一公
    噸加罰新臺幣二千元；超載逾二十公噸至三十公噸以下者，
    以總超載部分，每一公噸加罰新臺幣三千元；超載逾三十公
    噸者，以總超載部分，每一公噸加罰新臺幣五千元。未滿一
    公噸以一公噸計算。」，復為道路交通管理處罰條例第29條
    之2第1項、第3項所明文規定。
二、異議意旨略以：車號：538-HE屬10輪拖車，核重43公噸，外
    加10%之彈性載重，總可載重47.3公噸。本件經過磅總重為
    45.22公噸，應不算超載，應予免罰云云。
三、經查，道路交通管理處罰條例處理細則第12條第1項第13款
    雖規定「行為人有下列情形之一，而未嚴重危害交通安全、
    秩序或發生交通事故，且情節輕微，以不舉發為適當者，交
    通勤務警察或依法令執行交通稽查任務人員得對其施以勸導
    ，免予舉發：……十三、駕駛汽車裝載貨物超過核定之總重
    量或總聯結重量，未逾百分之十。」，然其制定之目的乃在
    於考量儀器測量之精準度等因素，避免因交通執法儀器使用
    上發生誤差，而以一定之「寬容值」作為篩選舉發處罰對象
    之作法，由員警斟酌儀器測得之數據，決定是否舉發，並非
    提高法定核定之總重量或總聯結重量之標準，亦非賦予車輛
    所有人增加裝載量之利益。另貨車汽車或平板拖車所載之貨
    物，不論為整體或零星者，如其超載未達總重量百分之10，
    均應免予處罰，固亦經交通部路政司以65年4月1日路臺字第
    44915號函釋在案，且經交通部以86年11月3日交路（86）監
    字第11093號函明示仍予適用。但交通部對於曳引車及所附
    掛半拖車、全拖車，其總聯結重量限制，其總聯結重量係依
    曳引車行車執照之核重或依半拖車、全拖車總聯結重量計算
    ，已明確釋義謂：查道路交通安全規則第81條第1款規定，
    半聯結車裝載之總聯結重量，不得超過曳引車行照核定之總
    聯結重量，且不得超過半拖車核定之總聯結重量；據此，有
    關半聯結車之裝載，係取曳引車核定總聯結重量及所聯結之
    半拖車核定總聯結重量之較小者，為該半聯結車之總聯結車
    重量限制；道路交通安全規則第81條第2款至第4款規定，全
    聯結車裝載之總聯結重量，不得超過兼供曳引大貨車核定之
    總聯結重量，且在上開前提下，其所連結之全拖車裝載重量
    限制，係取拖車核定總重量及其曳引大貨車裝載總重量之較
    小者。此有交通部91年9 月16日交路字第0910054487號函、
    交通部96年10月16日交路字第0960009635號函等附卷可憑。
四、次查，本件受處分人車牌號碼538-HE號營業曳引車，於98年
    11月19日13時42分許，行經國道三號南下72公里處，因載運
    土方經過磅總重45.22公噸之事實，為異議人所不爭執，並
    有內政部警政署國道公路警察局舉發違反道路交通管理事件
    通知單影本（本院卷第12頁背面）在卷可稽，足信為真實。
    另本件受處分人車牌號碼538-HE號曳引車行車執照核定之總
    聯結重量雖為43公噸，但該曳引車所連結之車牌號碼51-LG
    號拖車，核定之總聯結重量則為40公噸，此有車牌號碼538-
    EH號曳引車及車牌號碼51-LG號拖車之牌照登記書、拖車車
    籍查詢行車各1份在卷可查（本院卷第6、12頁）。而依前揭
    內政部警政署國道公路警察局舉發違反道路交通管理事件通
    知單影本上所載（曳引車）車牌號碼為538EH，拖車牌：51-
    LG，且於違規事由已載明：載運土方經過磅總重45.22公噸
    ，核重40公噸，超載5.22公噸，有該通知附卷足參。故本件
    查獲之聯結車核定之總聯結重量，應以裝載重量較小之拖車
    核定總重量為40噸，為裝載總重量限制，而非43公噸，以維
    護行車安全，並符合前述規定。受處分人為警舉發時，駕駛
    汽車裝載貨物之總重量為45.22公噸，已超過核定之總重量
    5.22公噸，並超過10%以上。是以本件汽車裝載貨物已超過
    核定之總重量，執勤員警依上述規定，自無上開裁量不予舉
    發規定之適用。
五、綜上所述，受處分人所有上開車輛確有汽車裝載貨物超過核
    定之總重量，超重5.22公噸之違規事實。是原處分機關依道
    路交通管理處罰條例第29條之2第3項、處理細則第41條、第
    43條、第44條及基準表之規定裁處受處分人罰鍰1萬3千元，
    並記汽車違規紀錄一次，雖屬有據。但對超重5.22公噸部分
    ，依道路交通管理處罰條例第29條之2第3項規定，超載10公
    噸以下者，以總超載部分，每1公噸加罰新臺幣1千元，未滿
    1公噸以1公噸計算，應處罰鍰1萬6千元，並記汽車違規記錄
    一次，始為適當。受處分人以前開理由聲明異議雖無理由，
    惟原處分既有不當，自應由本院將原處分撤銷，就受處分人
    上開違規行為裁罰如主文第2項所示，以資適法。
據上論斷，應依道路交通案件處理辦法第20條前段，裁定如主文
。
中    華    民    國    99    年    5     月    4     日
                  交通法庭法  官  蔡坤湖
以上正本證明與原本無異
如不服本裁定應於送達後5日內向本院提出抗告狀
                          書記官  林妙穗
中    華    民    國    99    年    5     月    4     日


司法院資訊處製作；財團法人民間司法改革基金會備份。
